【裁判字號】    98,抗,238
【裁判日期】    981228
【裁判案由】    選派檢查人
【裁判全文】
臺灣臺中地方法院民事裁定  98年度抗字第238號
抗  告  人  仕偉實業有限公司
                        4巷7.
法定代理人  甲○○
代  理  人  吳瑞堯律師
            周思傑律師
相  對  人  乙○○
代  理  人  羅豐胤律師
            林正雄律師
上列當事人間聲請選派檢查人事件，抗告人對於中華民國98年8
月28日本院98年度聲字第456號民事裁定提起抗告，本院合議庭
裁定如下：
    主    文
原裁定廢棄。
相對人在第一審之聲請駁回。
第一審聲請費用及抗告費用合計新臺幣貳仟元，由抗告人負擔。
    理    由
一、抗告意旨略以：本件相對人為抗告人公司之監察人，並負責
    提供紡織布疋之生產技術、購料及生產，其依法得隨時行使
    監察權，無另依公司法第245條第1項規定聲請法院選派檢查
    人，以檢查抗告人公司之業務帳目及財產情形之必要。另相
    對人復不否認有收受及查閱過抗告人公司之帳冊資料，其對
    抗告人公司之業務經營、金錢帳務等情，均知之甚詳；抗告
    人公司之各項帳務係委由第三人黃來財記帳士處理，相對人
    均曾逐筆核對，並以鉛筆打勾或加註意見，且由相關財務報
    表，相對人亦可知悉抗告人公司之財務狀況，自無另行選派
    檢查人之必要。再者抗告人公司前因發現相對人有將公司之
    應收貨款匯入其私人帳戶之情事，抗告人公司希其不要再犯
    ，以繼續維持公司之營運，詎相對人旋即表示不願繼續工作
    而逕自離開公司，致抗告人公司營運停擺，只得辦理停業一
    年至98年10月止，惟因依公司法第113條及第71條規定，有
    限公司之解散必須「股東全體同意」或經主管機關「命令解
    散」，始得進行後續之清算，但因相對人未同意公司解散，
    始致尚無法進行清算，並非抗告人公司遲不清算。抗告人公
    司之股東，僅有相對人與公司董事甲○○二人，如二人互信
    基礎薄弱，理應循公司解散及清算程序處理，並於清算程序
    中聲請選派清算人以資解決，核非聲請法院選派檢查人，徒
    增無益之費用支出，所為選派檢查人之聲請，應無實益。為
    此提起抗告，請求廢棄原裁定並駁回相對人之聲請等語。
二、按繼續1年以上，持有已發行股份總數3%以上之股東，得聲
    請法院選派檢查人，檢查公司業務帳目及財產情形，公司法
    第245條第1項固有明文。惟按：
    （一）公司法第245條第1項係有關少數股東權之規定，其目
          的在於使無法參與公司經營之人得藉此保障公司及股
          東權益。
    （二）次按，監察人職司公司部分業務之執行及公司財務之
          審核，為使之徹底發揮監督作用，公司法乃賦予其監
          察權。又公司法第109條規定，不執行業務之股東，
          均得行使監察權；其監察權之行使，準用第48條之規
          定，而得隨時向執行業務之股東質詢公司營業情形，
          查閱財產文件、帳簿、表冊。另同法第110條亦規定
          ，每屆會計年度終了，董事應依第228條之規定，造
          具各項表冊，分送各股東，請其承認。
    （三）經查，依抗告人公司設立登記表之董事、股東名單所
          載，抗告人公司之董事為甲○○，另名股東即為相對
          人。揆諸上揭規定，相對人本得行使監察權，而得隨
          時向執行業務之股東質詢公司營業情形，查閱財產文
          件、帳簿、表冊。抗告人公司復已於本院準備程序中
          ，將抗告人公司之相關傳票、收款簽收紀錄簿、帳冊
          及銀行存摺內頁等資料，當庭交付相對人攜回查閱以
          行使其監察權，相對人並於查閱後具狀陳稱有何資金
          疑義云云，抗告人公司亦就相對人所為質疑提出說明
          一節，有兩造所分別提出之抗告答辯書二狀及陳報狀
          可稽。客觀上足認相對人業已於抗告程序中順利行使
          其監察權，相對人果認抗告人公司董事甲○○執行公
          司業務有所不當，則應本於股東或監察人身分，另循
          訴訟程序解決，殊無另依公司法第245條第1項規定，
          再行聲請法院選派檢查人以檢查公司業務帳目及財產
          情形之必要（最高法院75年度台抗字第150號民事裁
          定意旨參照）。
三、本件前因抗告人未能提供完整之公司財產文件、帳簿及表冊
    予相對人查閱，致相對人於原審中未能完全行使其監察權。
    是原裁定依當時之訴訟程度，裁准相對人所為選派檢查人之
    聲請，並選派胡湘寧會計師為抗告人公司業務帳目及財產情
    形之檢查人，原無違誤。惟因相對人業於本院抗告程序中順
    利行使其監察權，並已查閱抗告人公司之相關傳票、收款簽
    收紀錄簿、帳冊及銀行存摺內頁等資料完畢。殊無依公司法
    第245條第1項規定，由法院選派檢查人以檢查公司業務帳目
    及財產情形之必要。從而抗告意旨求予廢棄原裁定，並駁回
    相對人所為選派檢查人之聲請，為有理由，爰裁定如主文第
    1、2項所示，另依民事訴訟法第81條第2款規定，命抗告人
    負擔第一審聲請費用及抗告程序費用。
四、本件事證已臻明確，兩造其餘攻擊防禦方法及舉證，核與裁
    定結果無影響，爰不逐一論述，併予敘明。
五、據上論結，本件抗告為有理由，依非訟事件法第46條、第21
    條第2項、第24條第1項、民事訴訟法第492條、第81條第2款
    ，裁定如主文。
中    華    民    國    98    年    12    月    28    日
                  民事第四庭  審判長法  官  楊國精
                                    法  官  王金洲
                                    法  官  林宗成
上正本係照原本作成。
如不服本裁定，僅得於收受本裁定正本送達後10日內，以適用法
規顯有錯誤為理由，向本院提出再抗告狀（須附繕本1份及繳納
再抗告裁判費新臺幣1,000元）。
中    華    民    國    98    年    12    月    28    日
                                    書記官


司法院資訊處製作；財團法人民間司法改革基金會備份。
